【裁判字號】    89,上訴,2199
【裁判日期】    900831
【裁判案由】    違反槍砲彈藥刀械管制條例
【裁判全文】
臺灣高等法院刑事判決                         八十九年度上訴字第二一九九號
    上  訴  人
    即  被  告  丙○○
    義務辯護人  甲○○
右上訴人因違反槍砲彈藥刀械管制條例案件，不服台灣台北地方法院八十九年度訴字
第三０四號中華民國八十九年五月二十三日第一審判決（起訴案號：台灣台北地方法
院檢察署八十八年度偵字第一六五００號），提起上訴，本院判決如左：
    主  文
原判決撤銷。
丙○○未經許可，製造子彈，累犯，處有期徒刑壹年伍月，併科罰金新台幣伍萬元，
罰金如易服勞役，以新台幣玖佰元即銀元參佰元折算壹日。
子彈拾顆暨附表所示之物均沒收。
    事  實
一、丙○○有違反槍砲彈藥刀械管制條例、賭博、違反麻醉藥品管理條例、侵占等前
    科，最近一次於民國（下同）八十六年五月三十日，因違反槍砲彈藥刀械管制條
    例案件，經台灣台北地方法院判處有期徒刑六月確定，於同年十月七日易科罰金
    執行完畢。猶不知悔改，於八十八年七月初某日，在台北市萬華區西門町金萬年
    商業大樓某不詳名稱之模型槍店購得玩具子彈二十五顆，旋未經許可，在台北市
    ○○○路六十巷三弄十號四樓其住處內，以其所有如附表所示之工具，將玩具子
    彈其中十五顆以加裝土造金屬彈殼及金屬彈頭之方式加以改造，使之能擊發，具
    有殺傷力，而製造子彈。嗣於八十八年七月十五日下午五時三十分許，經台北市
    政府警察局松山分局員警持檢察官核發之搜索票至上址搜索，當場查獲，扣押前
    開丙○○所有之工具暨其製造之子彈十五顆（其中五顆於送鑑定時已試射而滅失
    ）。
二、案經臺北市政警察局松山分局報請臺灣臺北地方法院檢察署檢察官偵查起訴。
    理  由
一、訊據上訴人即被告丙○○固坦承扣得之子彈係於前揭其住處為警查獲，惟否認有
    製造子彈之行為，辯稱：上述經改造過之子彈為其住在台北市南港區之友人方敏
    郎（後改稱為乙○○）所贈與，其餘玩具子彈為其所購買玩具手槍時店家送的云
    云。惟查：被告對於如事實欄所述之事實於警訊及偵查時均坦承不諱，所供述情
    節互核一致如下：
    (一)「子彈的彈殼是我買槍時附贈的，然後將甩炮的火藥裝填其中，再以銅條磨成
      彈頭，最後以瞬間接著劑黏住便完成子彈。」（問：你是如何製造子彈？）（
      見八十八年度一六五００號偵查卷第七頁）
    (二)「子彈改裝好十幾顆，是用大龍炮改製的。」（問：手槍、子彈、彈匣如何來
      ？）（同上卷第三十一頁反面）
    雖被告嗣於原審及本院辯稱警訊及偵訊筆錄記載不實，改造之子彈係綽號「敏郎
    」之友人所贈，惟經本院依被告陳報地址傳訊方敏郎，其表示不認識被告，再經
    聲請傳喚乙○○，雖其表示與被告有交往，但未曾贈送被告槍彈（見本院卷第一
    二０頁、第一三九頁），顯與被告所稱不符﹔此外，扣案之子彈經送請鑑定，依
    內政部警政署刑事警察局八十八年七月二十九日刑鑑字第七一四三一號鑑驗通知
    書所載：「送驗改造子彈二十五顆，其中十五顆認均係土造金屬彈殼加裝圓錐狀
    直徑約九釐米之土造金屬彈頭改造而成，經試射五顆結果，均能擊發，認均具殺
    傷力。」，有該鑑驗通知書在卷可稽（見同上偵查卷第三十八頁），亦核與被告
    於警訊所供相符，況被告經本院函請法務部調查局以控制問題法測謊，依鑑定結
    果被告呈情緒波動反應，研判有說謊，有法務部調查局鑑定通知書一紙附卷可參
    （見本院卷第五十六頁）。綜上，被告事後翻異前詞，屬卸責之詞，無足採信，
    本案事證已臻明確，被告犯行洵堪認定。
二、核被告所為，係犯槍砲彈藥刀械管制條例第十二條第一項之未經許可，製造子彈
    罪，其持有子彈之低度行為應為高度之製造行為所吸收，不另論罪。被告於八十
    六年五月三十日，因違反槍砲彈藥刀械管制條例案件，經台灣台北地方法院判處
    有期徒刑六月確定，於同年十月七日易科罰金執行完畢，此有本院被告全國前案
    紀錄表附卷可稽，其於前案有期徒刑執行完畢後，五年內再犯有期徒刑以上刑之
    本罪，為累犯，應依法加重其刑。
三、原審以被告罪證明確予以論罪科刑，固非無見，惟查：被告並不成立未經許可，
    製造可發射子彈，具有殺傷力之槍枝未遂罪（詳如後述），原審認為被告另犯槍
    砲彈藥刀械管制條例第十一條第五項、第一項之罪，自有未合，被告上訴意旨否
    認製造子彈犯行，固無理由，惟原判決既有可議之處，自應由本院將原判決撤銷
    。爰審酌被告犯罪之動機、目的、手段，所生危害，及犯罪後之態度等一切情狀
    ，量處有期徒刑一年五月，併科罰金新台幣五萬元，並諭知罰金易服勞役之折算
    標準。按槍砲彈藥刀械管制條例第十九條第一項雖規定「犯‧‧第十一條第一項
    至第三項‧‧之罪，經判處有期徒刑者，應於刑之執行完畢或赦免後，令入勞動
    場所，強制工作，其期間為三年」，惟按保安處分係對受處分人將來之危險性所
    為拘束其身體、自由等之處置，以達教化與治療之目的，為刑罰之補充制度，本
    諸法治國家保障人權之原理及刑法之保護作用，其法律規定之內容應受比例原則
    之規範，使保安處分之宣告，與行為人所為行為之嚴重性、行為人所表現之危險
    性，及對於行為人未來行為之期待性相當，而保安處分中之強制工作，旨在對嚴
    重職業性犯罪及欠缺正確工作觀念或無正常工作因而犯罪者，強制其從事勞動，
    學習一技之長及正確之謀生觀念，使其日後重返社會，能適應社會生活，槍砲彈
    藥刀械管制條例第十九條第一項之規定，不問行為人有無預防矯治其社會危險性
    之必要，一律宣告強制工作三年，限制其中不具社會危險性之受處分人之身體、
    自由部分，其所採措施與所欲達成預防矯治之目的及所需程度，不合憲法第二十
    三條所定之比例原則，亦即，犯該條例第十九條第一項所列舉之罪，應依個案情
    節，視其是否符合比例原則，而決定是否應適用該條例宣告保安處分，此業經司
    法院大法官會議作成釋字第四七一號解釋可資參照。本件被告所製造之子彈屬土
製子彈，亦未持以犯罪或供其他不法用途，尚未積極侵害他人法益或破壞社會秩
    序，所持有之子彈僅十五顆，數量有限，且其現有工作，無強制被告從事勞動，
    學習一技之長或正確之謀生觀念之必要，斟酌保安處分之比例原則，被告並無依
    槍砲彈藥刀械管制條例第十九條第一項規定宣告強制工作之必要，併此敘明。扣
    案之具有殺傷力之改造子彈十顆，為違禁物，應依刑法第三十八條第一項第一款
    規定，宣告沒收；如附表所示之工具，為供犯罪所用之物，且屬被告所有，依同
    條項第二款規定，併予宣告沒收。至於經試射擊發之五顆子彈，已因試射而滅失
    ，不為沒收之諭知。
四、公訴意旨另以：被告於八十八年七月初在台北市萬華區西門町金萬年大樓某不詳
    名稱之模型槍店購得仿ＢＥＲＥＴＴＡ廠半自動手槍製造之模型手槍，及仿ＧＬ
    ＯＣＫ廠半自動手槍製造之模型手槍各一枝，未經許可，意圖將玩具手槍之槍管
    更換為已貫通之土造金屬槍管之方式改造之，係犯槍砲彈藥刀械管制條例第十條
    第三項改造模型手槍未遂之罪嫌。訊之被告否認有此部分犯行，辯稱：並無改造
    意圖。經查：依內政部警政署刑事警察局八十八年七月二十九日刑鑑字第七一四
    三一號鑑驗通知書所載：「送驗改造手槍半成品二枝，其中槍枝管制編號000
    0000000認係仿ＢＥＲＥＴＴＡ廠半自動手槍製造玩具手槍之塑膠槍身、
    塑膠槍管（內加金屬襯管）彈簧等組件，及槍枝管制編號0000000000
    認係仿ＧＬＯＣＫ廠半自動手槍製造之玩具手槍之塑膠槍管、金屬滑套、土造金
    屬槍管、彈簧、金屬彈匣等，依現狀，認均不具殺傷力。」（偵查卷第三十八頁
    ），由是觀之，該二枝改造之模型手槍，並無殺傷力，尚非槍砲彈藥刀械管制條
    例第四條第一項第一款所稱之槍砲，且前開槍枝係玩具槍，為塑膠材質，加以被
    告使用之工具僅為一般之家用尖嘴鉗、銼刀等，且無證據足以證明被告有製造槍
    枝之能力，客觀上被告不可能將前開玩具槍改造為有殺傷力之槍枝，自不生製造
    槍枝未遂問題。綜上，不能證明被告有公訴人所指之此部分犯行，本應為無罪之
    諭知，惟公訴人認此部分，與前揭論罪科刑之製造子彈部分間，有想像競合之裁
    判上一罪關係，爰不另為無罪之諭知。
據上論斷，應依刑事訴訟法第三百六十九條第一項前段、第三百六十四條、第二百九
十九條第一項前段，槍砲彈藥刀械管制條例第十二條第一項，刑法第十一條前段、第
四十七條、第四十二條第二項、第三十八條第一項第一款、第二款，現行法規所定貨
幣單位折算新臺幣條例第二條，罰金罰鍰提高標準條例第二條，判決如主文。
本案經檢察官呂丁旺 到庭執行職務。
中      華      民      國    九十      年      八      月    三十一    日
                              台灣高等法院刑事第二十四庭
                                  審判長法  官  陳  貽  男
                                        法  官  王  炳  梁
                                        法  官  李  世  貴
右正本證明與原本無異。
如不服本判決應於收受送達後十日內向本院提出上訴書狀，其未敘述上訴之理由者並
得於提起上訴後十日內向本院補提理由書（均須按他造當事人之人數附繕本）。
                                        書記官  魏  汝  萍
中      華      民      國    九十      年      八      月    三十一    日
附表：（改造工具）
┌──┬──────┬───┬───┐
│編號│名        稱│單  位│數  量│
├──┼──────┼───┼───┤
│一  │尖嘴鉗      │  支  │  二  │
├──┼──────┼───┼───┤
│二  │游標卡尺    │  支  │  一  │
├──┼──────┼───┼───┤
│三  │銼刀        │  支  │  三  │
├──┼──────┼───┼───┤
│四  │鐵鋸        │  支  │  一  │
├──┼──────┼───┼───┤
│五  │鑽孔機      │  台  │  一  │
├──┼──────┼───┼───┤
│六  │車床固定夾  │  台  │  一  │
└──┴──────┴───┴───┘
附錄本案所犯法條：
槍砲彈藥刀械管制條例第十二條
未經許可，製造、販賣或運輸子彈者，處一年以上七年以下有期徒刑，併科新台幣五
百萬元以下罰金。
未經許可，轉讓、出租或出借子彈者，處六月以上五年以下有期徒刑，併科新台幣三
百萬元以下罰金。
意圖供自己或他人犯罪之用，而犯前二項之罪，處三年以上十年以下有期徒刑，併科
新台幣七百萬元以下罰金。
未經許可持有、寄藏或意圖販賣而陳列子彈者，處五年以下有期徒刑，併科新台幣三
百萬元以下罰金。
第一項至第三項之未遂犯罰之。


司法院資訊處製作；財團法人民間司法改革基金會備份。
